臺灣基隆地方法院刑事判決　　　　　　　　　　　　　　九十三年度易字第三五號
　　公　訴　人　臺灣基隆地方法院檢察署檢察官
　　被　　　告　丙○○
右列被告因恐嚇（家庭暴力）案件，經檢察官提起公訴（九十二年度偵字第三二九一
號），本院判決如左：
    主  文
丙○○以加害生命之事，恐嚇他人致生危害於安全，處拘役肆拾日，如易科罰金以參
佰元折算壹日。
    事  實
一、丙○○與乙○○為夫妻關係，丙○○係甲○○之姊夫，丙○○與甲○○二人具有
    家庭暴力防制法第三條第四款所定之家庭成員關係。緣甲○○於民國九十二年六
    月十四日十七時五十分許，陪同乙○○返回台北縣瑞芳鎮○○街五之三號七樓住
    處，乙○○返家後懷疑丙○○與其他女子在屋內用餐，並在頂樓房間之衣櫥內發
    覺大陸地區女子陳青玉（業經檢察官另為不起訴處分確定）躲藏其中，二人遂發
    生爭執，呂營琴見狀出言指責丙○○，丙○○腦羞成怒，竟基於恐嚇之故意，拿
    起椅子作勢欲砸向甲○○，並以加害生命之事對甲○○恫嚇稱：「如要來作證要
    殺你們全家，如果被關也會找你們算帳」等語，致生危害甲○○之安全，但隨即
    為在場處理警員陳仁明制止。
二、案經台北縣政府警察局瑞芳分局報告臺灣基隆地方法院檢察署檢察官偵查起訴。
    理  由
一、認定事實所憑之證據：
    (一)被告丙○○於檢察官偵查中（詳見偵查卷第六一頁）及本院調查審理中均自白
      右揭事實不諱，核與下列事證相符，其自白與事實符合，自堪採為證據。
    (二)證人即被害人甲○○於警詢、檢察官偵查及本院審理時指訴右揭被告持椅子要
      砸她並出言恫嚇，致其心生畏懼等事實甚詳（見偵查卷第十三頁警詢筆錄、第
      三七、六０頁偵訊筆錄、本院九十三年三月十日審判筆錄）。
    (三)證人即到場處理之員警陳仁明於偵查中證稱到場處理時看見被告拿椅子要砸被
      害人甲○○，伊有出來制止等語（偵查卷第六一頁）。
    (四)證人即到場處理之員警鄧志鴻於偵查中證稱當時接獲報案與陳仁明趕到現場處
      理，有聽見被告對被害人甲○○說如果被害人要出來作證，要殺他們全家，如
      果被關出來也會找她們算帳等語（偵查卷第六四、六五頁）
  (五)綜上，本案事證明確，被告犯行已堪認定，應依法論科。
二、查被告為被害人甲○○之姊夫，二人間具有姻親關係，業據被告自承在卷，為家
    庭暴力防治法第三條第四款所稱之家庭成員。核被告丙○○所為，係犯刑法第三
    百零五條恐嚇危害安全罪，屬家庭暴力防治法第二條第二項所定義之家庭暴力罪
    。爰審酌被告並無犯罪前科，此有台灣高等法院被告全國前案紀錄表在卷可參，
    素行良好，然竟因夫妻間感情不睦，口角爭執，即遷怒他人，並恐嚇被害人，惟
    事後坦承犯行，態度尚稱良好等一切情狀，量處如主文所示之刑，並諭知易科罰
    金之折算標準，以示懲儆。
三、公訴意旨另以：被告丙○○與乙○○係夫妻關係，乙○○早已懷疑被告有外遇。
    於民國九十二年六月十四日十七時五十分許，乙○○與其妹甲○○一同至台北縣
    瑞芳鎮○○街五之三號七樓欲查明真相，乙○○在頂樓房間之衣櫥內發現陳青玉
    躲藏其中，被告遂持菜刀上樓，對乙○○稱：「小青不要怕，我拿菜刀殺她。」
    令乙○○心生畏懼衝下樓，跑出門外向鄰居求救並打電話報警，因認被告另涉有
    刑法第三百零五條之恐嚇危害安全罪。按告訴人之告訴係為使被告受刑事訴追為
    目的，是其陳述是否與事實相符，仍應調查其他證據以資審認（最高法院五十二
    年臺上字第一三００號判例參照）。次按刑法第三百零五條之恐嚇罪，所稱以加
    害生命、身體、自由、名譽、財產之事恐嚇他人，係指使人生畏怖心為目的，而
    通知將加害之旨於被害人而言。若僅在外揚言，並未對被害人為惡害之通知，尚
    難購成本罪（最高法院五十二年台上字第七五一號判例參照）。本件公訴人認被
    告另涉犯恐嚇危害安全罪，無非係以被害人乙○○之指訴及證人甲○○之證述為
    主要論據。訊據被告堅決否認有上開公訴人所指之恐嚇犯行，經查：（一）證人
    即到場處理之員警陳仁明、鄧志鴻於偵查中均一致證稱：「我到七樓時，二呂都
    在樓梯間，他們拿鑰匙開門，開門進去時看到丙○○在裡面，他們就吵起來了，
    內容是養小老婆大陸妹，二呂說丙○○拿菜刀恐嚇他們，我進去時是沒看見丙○○拿菜刀..」等語；「當時接到竊盜報案，我與陳仁明到現場，門反鎖，乙○○
    敲門約在門口有二、三分鐘，後來丙○○來開門，乙○○就與楊發生爭吵，後來
    乙○○說二樓有一個大陸妹，她後來又下來與丙○○爭吵....，我沒有看見丙○○拿菜刀，但是有聽見他出言恐嚇甲○○」等語，依證人陳仁明、鄧志鴻上開證
    言之內容，足證被告當時未有何持刀恐嚇乙○○之行為，至於證人甲○○為被害
    人乙○○之妹妹，憑信性已薄弱，且其於本院證述之內容與證人陳仁明、鄧志鴻
    於偵查中證述在場目睹之情節亦不相符，其上開證言是否可信顯屬可疑，自不能
    據為被告犯罪之證明。是本件除被害人乙○○之指訴外，並無其他補強證據可資
    佐證告訴人之指訴為真實，尚難僅憑被害人之指訴據為不利被告之認定。（二）
    又查，證人即被害人乙○○於本院審理時證稱：丙○○說「小青不要怕，我拿菜
    刀殺她」當時，我在七樓樓梯口，他說這句話時是對樓上（指八樓）說的等語（
    詳見本院九十三年三月十日審判筆錄參照），是被告縱有口出上開言語，然據被
    害人乙○○上開證言，顯然被告所謂「小青不要怕，我拿菜刀殺她」等語，應係
    對八樓躲藏之陳青玉所言，而非被害人乙○○，可見其對被害人乙○○並無惡害
    之通知，且依上開言語文字觀之，其主觀上目的係為安撫陳青玉，亦非要恫嚇被
    害人使被害人生畏怖心為目的，要難認其有恐嚇被害人乙○○之故意，是以被告
    上開行為顯與恐嚇罪之構成要件有間，尚難以恐嚇罪繩之。此外復查無其他積極
    證據，足以證明被告確有公訴人所指此部分之犯行，原應為無罪之諭知，惟公訴
    意旨認此部分與前揭論罪科刑之罪名有連續犯關係，屬裁判上一罪，爰不另為無
    罪之諭知。
據上論斷，應依刑事訴訟法第二百九十九條第一項前段，家庭暴力防治法第二條第二
項，刑法第三百零五條、第四十一條第一項前段，罰金罰鍰提高標準條例第一條前段
、第二條，判決如主文。
本案經檢察官張志明到庭執行職務。
中      華      民      國    九十三    年      三      月    二十四    日
                                臺灣基隆地方法院刑事第一庭
                                    審判長法  官  邱志平
                                          法  官  蔡岱霖
                                          法  官  汪梅芬
右正本證明與原本無異。
對於本件判決如有不服，應於收受送達後十日內，向本院提出上訴書狀，上訴於臺灣
高等法院，並按他造當事人之人數附具繕本。
                                          書記官  賴敏慧
中      華      民      國    九十三    年      三      月    二十四    日
附錄論罪法條
刑法第三百零五條：
以加害生命、身體、自由、名譽、財產之事恐嚇他人，致生危害於安全者，處二年以
下有期徒刑、拘役或三百元以下罰金。
